臺灣彰化地方法院刑事判決
111年度訴字第766號
公  訴  人  臺灣彰化地方檢察署檢察官
被      告  陳茂棟



上列被告因傷害案件，經檢察官提起公訴（111年度偵字第7879
號），本院判決如下：
    主  文
本件公訴不受理。
    理  由
一、公訴意旨如附件檢察官起訴書所載。
二、按案件為告訴或請求乃論之罪，其告訴或請求已經撤回或已
    逾告訴期間者，應為不起訴之處分，刑事訴訟法第252條第5
    款定有明文；如應不起訴而起訴者，其起訴之程序即屬違背
    規定，法院應諭知不受理之判決，並得不經言詞辯論為之；
    刑事訴訟法第238條、第252條第5款、第303條第1款及第307
    條分別定有明文。是於告訴乃論之罪，告訴為法院實體判決
    所須之訴訟要件，故偵查中撤回告訴者，既已欠缺訴訟要件
    ，檢察官自不應提起公訴，如已提起，自得依法撤回。而所
    謂起訴，係指案件繫屬於法院之日而言（最高法院81年度臺
    上字第876號判決、88年度臺非字第146號判決、90年度臺非
    字第368號判決意旨可資參照）。再者，刑事訴訟法第303條
    第3款規定：「告訴或請求乃論之罪，未經告訴、請求或其
    告訴、請求『經撤回』或已逾告訴期間者」，其中所謂「告訴
    經撤回」，係指檢察官根據合法之告訴而起訴，於訴訟繫屬
    後，法院審理中撤回告訴者而言，並不包括檢察官提出起訴
    書於法院前業已撤回告訴之情形在內，此觀刑事訴訟法第30
    3條第3款之用語與刑事訴訟法第252條第5款之規定：「告訴
    或請求乃論之罪，其告訴或請求『已經撤回』或已逾告訴期間
    者」，採用「已經撤回告訴」之用語有所不同自明。是以，
    告訴乃論之罪於偵查中已經告訴人撤回其告訴者，檢察官本
    即依法應為不起訴處分，檢察官疏未注意而仍起訴者，即屬
    同法第303條第1款「起訴之程序違背規定」之情形（最高法
    院82年度臺非字第380號判決意旨、臺灣高等法院89年庭長
    法律問題研討會結論參照）。
三、本件被告陳茂棟被訴傷害案件，經臺灣彰化地方檢察署（下
    稱彰化地檢署）檢察官認其涉犯刑法第277條第1項之傷害罪
    嫌，提起公訴，依同法第287條之規定，須告訴乃論。而彰
    化地檢署檢察官就被告所涉傷害案件，雖於111年6月16日偵
    查終結完成製作起訴書，惟該署書記官迄至111年7月6日始
    製作正本，並於111年7月15日移送繫屬於本院，有本件起訴
    書及彰化地檢署111年7月15日彰檢原忠111偵7879字第11190
    30372號函上所蓋本院收件章戳等在卷足參。然告訴人於本
    件繫屬於本院前，已於111年7月12日具狀向彰化地檢署撤回
    本件告訴，該書狀並於同日送達彰化地檢署收受，有聲請撤
    回告訴狀1紙附卷可稽。是依前開說明，本件因告訴人於該
    案繫屬本院審理前即遞狀撤回告訴，顯見本案在繫屬前已欠
    缺告訴之訴追條件，依前揭規定與說明，檢察官仍向本院提
    起公訴，其起訴之程序即屬違背規定，爰不經言詞辯論，逕
    為諭知不受理之判決。　　
四、據上論斷，應依刑事訴訟法第303條第1款、第307條，判決
    如主文。
中　　華　　民　　國　　111 　年　　7 　　月　　28　　日
                  刑事第四庭    審判長法  官  余仕明
　　　　　　　　　                    法  官  許家偉
　　　　　　　　　                    法  官  林怡君
以上正本證明與原本無異。
如不服本判決應於收受判決後20日內向本院提出上訴書狀，並應
敘述具體理由。其未敘述上訴理由者，應於上訴期間屆滿後20日
內向本院補提理由書(均須按他造當事人之人數附繕本)「切勿逕
送上級法院」。
告訴人或被害人如對本判決不服者，應具備理由請求檢察官上訴
，其上訴期間之計算係以檢察官收受判決正本之日期為準。
中　　華　　民　　國　　111 　年　　7 　　月　　28　　日
                                書   記   官  馬竹君
臺灣彰化地方檢察署檢察官起訴書
                                     111年度偵字第7879號
　　被　　　告　陳茂棟　男　52歲（民國00年00月00日生）
　　　　　　　　　　　　住彰化縣○○鄉○○巷000號
　　　　　　　　　　　　居彰化縣○○鄉○○路0段000巷00號
　　　　　　　　　　　　國民身分證統一編號：Z000000000號
上列被告因傷害案件，業經偵查終結，認應提起公訴，茲將犯罪
事實及證據並所犯法條分敘如下：
　　　　犯罪事實
一、陳茂棟與吳亞韓係男女朋友，2人因故發生爭執，陳茂棟竟
    基於傷害之犯意，於民國111年4月17日20時12分許，在彰化
    縣○○鄉○○路0段000巷00號前，徒手毆打及用腳踹吳亞韓，致
    吳亞韓受有左眼眶、左耳、左頸部、左肩、左前後胸壁、雙
    膝挫傷等傷害。
二、案經吳亞韓訴由彰化縣警察局北斗分局報告偵辦。
　　　　證據並所犯法條
一、訊據被告陳茂棟坦承有打吳亞韓，惟辯稱：是吳亞韓先打他
    巴掌，伊才打吳亞韓肩膀等語，惟查，被告於上揭時間及地
    點，傷害吳亞韓之犯行，經證人即告訴人吳亞韓於偵訊時具
    結證述明確，且有現場監視錄影器畫面翻拍照片附卷可稽，
    告訴人受有上揭傷勢，有彰化基督教醫療財團法人員林基督
    教醫院診斷證明書及傷勢照片附卷可佐，被告犯嫌堪以認定
    。
二、核被告所為，係犯刑法第277條第1項傷害罪嫌。
三、依刑事訴訟法第251條第1項提起公訴。
　  此　致
臺灣彰化地方法院
中　　華　　民　　國　 111　　年　　6 　　月　　16　　日
　　　　　　　　　　　　　檢　察　官   何 昇 昀
本件正本證明與原本無異
中　　華　　民　　國　 111　　年　　7 　　月　　6 　　日
                          書  記  官   張 文 賓
所犯法條:
中華民國刑法第277條
傷害人之身體或健康者，處 5 年以下有期徒刑、拘役或 50 萬
元以下罰金。
犯前項之罪，因而致人於死者，處無期徒刑或 7 年以上有期徒
刑；致重傷者，處 3 年以上 10 年以下有期徒刑。